【裁判字號】    98,簡,704
【裁判日期】    980504
【裁判案由】    違反森林法等
【裁判全文】
臺灣屏東地方法院刑事判決               98年度簡字第704號
公  訴  人  臺灣屏東地方法院檢察署檢察官
被      告  丙○○
            丁○○
            乙○○
上列被告因違反森林法等案件，經檢察官提起公訴（98年度偵字
第91號），因被告自白犯罪，本院裁定改以簡易判決處刑，判決
如下：
    主  文
丙○○犯森林法第五十二條第一項第四款、第六款之竊取森林主
產物罪，處有期徒刑柒月，併科罰金新臺幣壹佰玖拾捌萬肆仟伍
佰元，罰金如易服勞役，以罰金總額與壹年之日數比例折算。緩
刑貳年，並向公庫支付新臺幣萬元。扣案鋸子貳支及園藝剪壹
支沒收。
丁○○、乙○○共同犯森林法第五十條之搬運贓物罪，各處有期
徒刑肆月，如易科罰金，以新臺幣壹仟元折算壹日。緩刑貳年，
並均向公庫支付新臺幣貳萬元。
    事 實 及 理 由
一、丙○○與鄔瑞豐、鄔仲雄（上2 人另行審結）意圖為自己不
    法之所有，共同基於竊取森林主產物之犯意聯絡，自民國97
    年12月15日起，由鄔瑞豐夥同鄔仲雄、丙○○2 人，攜帶鄔
    瑞豐所有客觀上足以致人死傷之兇器鋸子2 支、園藝剪1 支
    ，前往行政院農業委員會林務局屏東林區管理處所管理非屬
    保安林之恆春事業區第4 林班地（GPS 座標為X ：221775、
    Y ：0000000） ，以上開工具，共同挖掘竊取上開林班地上
    之森林主產物七里香樹1 株（最大直徑50公分、高5 公尺、
    樹齡約450 年，山價新臺幣〈下同〉992,250 元），竊取行
    為接續至同年月21日上午始得逞。得手後鄔瑞豐於同年月21
    日委請知情之丁○○與其等3 人共同搬運該七里香下山至屏
    東縣車城鄉○○村○○道路旁，鄔瑞豐並於同年月22日上午
    聯絡亦知情之乙○○駕駛其承租之車號723 –HB號營業大貨
    車前來，將該七里香搬至大貨車內運載離去。嗣於同日中午
    12時30分許，為警於屏東縣車城鄉○○村○○路查獲，並扣
    得上開七里香1 株（業已發還）及鋸子2 支、園藝剪1 支。
二、上開犯罪事實，業據被告丙○○、丁○○、乙○○於警詢、
    偵查及本院審理中坦承不諱，核與同案被告鄔瑞豐、鄔仲雄
    及證人甲○○於警詢、偵訊或本院審理中供述之情節相符，
    並有屏東縣政府警察局恆春分局扣押筆錄、扣押物品目錄表
    、贓物認領保管單、扣案贓證物現場勘驗紀錄表、恆春事業
    區第4 林班地空照圖、車籍查詢資料、森林被害告訴書、森
    林主副產物被害價格查定書及照片25幀附卷可稽，足見被告
    3 人確有於上開時地竊取或搬運森林主產物之事實，應無疑
    義。是本件事證明確，被告3 人上開犯行，洵堪認定。
三、按國有林產物之種類、處分方式與條件、林產物採取、搬運
    、轉讓、繳費及其他應遵行事項之處分規則，由中央主管機
    關定之，森林法第15條第3 項定有明文。又森林法所規定之
    森林主產物，係指生立、枯損、倒伏之竹木及殘留之根株、
    殘材，行政院農業委員會依上開法律授權訂定發布之「國有
    林林產物處分規則」第3 條第1 款亦有規定。核被告丙○○
    與同案被告鄔瑞豐、鄔仲雄（均另行審結）結夥2 人以上為
    搬運贓物使用車輛竊取森林主產物之所為，係犯森林法第52
    條第1 項第4 款、第6 款之罪。扣案鋸子2 支、園藝剪1 支
    ，為被告丙○○、同案被告鄔瑞豐、鄔仲雄用以竊取上開七
    里香所用之物，觀之上開物品均係以金屬製造，材質厚實，
    造型多有銳角且易於握取、運使，足以殺傷人之生命、身體
    ，為具有危險性之兇器，其等所為雖亦構成森林法第50條之
    竊取森林主產物罪、刑法第321 條第1 項第3 款、第4 款結
    夥3 人以上攜帶兇器之加重竊盜罪，惟森林法第52條為同法
    第50條之特別規定，應優先適用森林法第52條第1 項各款規
    定論罪，不再論以森林法第50條、刑法第321 條第1 項第3
    款、第4 款之罪（最高法院47年台上字第979 號判例意旨參
    照）。被告丙○○與同案被告鄔瑞豐、鄔仲雄自97年12月15
    日起至同年月21日止，多次挖掘前開七里香之數行為，各該
    當於同一犯罪構成要件，且侵害同一法益，依社會健全通念
    ，咸認其各舉動之獨立性極為薄弱，適宜視為一個行為較為
    合理，使各舉動構成一單一之犯罪行為，給予一個法律評價
    ，屬學理上所稱之接續犯，應論以一罪。核被告丁○○、乙○○所為，則係犯森林法第50條、刑法第349 條第2 項之搬
    運贓物罪，起訴書漏未論及森林法第50條之規定，尚有未洽
    。被告丙○○與同案被告鄔瑞豐、鄔仲雄就前揭違反森林法
    犯行有犯意聯絡及行為分擔；被告丁○○、乙○○就上開搬
    運贓物犯行，有犯意聯絡及行為分擔，均為共同正犯。
四、爰審酌被告3 人之年齡、品行、智識能力、犯罪動機、手段
    、竊取財物價值非輕、對於法益所生侵害之程度，被告丙○○國中畢業，被告丁○○國中肄業，被告乙○○高職肄業，
    為貪圖利益，任意盜採、搬運森林主產物，被告3 人與同案
    被告鄔瑞豐、鄔仲雄之分工情狀，另我國復因地狹人綢，資
    源有限，政府、民間多年來無不竭盡能力保育山林、涵養水
    源以維全民命脈，被告3 人竟為上開犯行，實不足取，使盜
    贓不易起獲，助長竊盜歪風，及其3 人犯後坦承犯行，態度
    尚可，並兼衡其前科素行等一切情狀，分別量處如主文所示
    之刑。
五、按森林法於87年5 月27日修正時，相關罰金之條文均已修正
    為以新臺幣為罰金之單位，雖同法第52條未予明示，仍規定
    「併科贓額2 倍以上5 倍以下罰金」，惟同法之罰金條文既
    已經全部修正為以新臺幣為貨幣單位，解釋上第52條之貨幣
    單位應與其他條文相同。上開七里香山價總計為新臺幣（下
    同）992, 250元，有森林主副產物被害價格查定書1 份附卷
    可按（偵卷第38頁），本件被告丙○○，依其犯罪情節及惡
    性，依法應併科贓額2 倍即1,984,500 元之罰金，並依刑法
    第42條第5 項規定，就罰金部分諭知易服勞役之折算標準。
    另被告丁○○、乙○○則依其身分、職業、資力等節，諭知
    易科罰金之折算標準。末查被告3 人均未曾因故意犯罪受有
    期徒刑以上刑之宣告，此有臺灣屏東地方法院檢察署刑案資
    料查註紀錄表及臺灣高等法院被告前案紀錄表各1 份附卷可
    佐，其經此教訓，自當知所警惕而無虞再犯，本院認被告3
    人上開有期徒刑之宣告，已足策其自新，所宣告之刑，以暫
    不執行為適當，依法諭知緩刑2 年，並均應向公庫支付如主
    文所示之金額（此部分得為民事強制執行名義）。
六、扣案供被告丙○○及同案被告鄔瑞豐、鄔仲雄本件犯罪使用
    之鋸子2 支、園藝剪1 支，為共同正犯被告鄔瑞豐所有，業
    據其供明在卷，應依刑法第38條第1 項第2 款規定，宣告沒
    收。另扣案營業大貨車1 輛，係登記為宜暉貨運股份有限公
    司所有，復無證據可認為被告乙○○所有，亦不具違禁物或
    其他依法應沒收物之性質，自不得宣告沒收，業由本院以98
    年度聲字第320 號先予發還，附此敘明。
七、應依刑事訴訟法第449 條第2 項、第450 條第1 項，森林法
    第52條第1 項第4 款、第6 款、第50條，刑法第11條前段、
    第28條、第349 條第2 項、第42條第5 項、第41條第1 項前
    段、第38條第1 項第2 款、第74條第1 項第1 款、第2 項第
    4 款，刑法施行法第1 條之1 ，逕以簡易判決如主文。
八、如不服本判決，應於判決送達之日起10日內，向本院提出上
    訴狀。
中    華    民    國    98    年    5     月    4    日
                  刑事第二庭    法  官  翁世容
以上正本證明與原本無異。
中    華    民    國    98    年    5     月    4    日
                                書記官  賀燕花
附錄本案論罪科刑法條全文
森林法第52條第1項第4款、第6款
竊取森林主、副產物而有左列情形之一者，處六月以上五年以下
有期徒刑，併科贓額二倍以上五倍以下罰金：
四、結夥二人以上或僱使他人犯之者。
六、為搬運贓物，使用牲口、船舶、車輛，或有搬運造材之設備
    者。
森林法第50條
竊取森林主、副產物，收受、搬運、寄藏、收買贓物或為牙保者
，依刑法規定處斷。
刑法第349條第2項：
搬運、寄藏、故買贓物或為牙保者，處5 年以下有期徒刑、拘役
或科或併科1 千元以下罰金。


司法院資訊處製作；財團法人民間司法改革基金會備份。
